【裁判字號】    96,交易,863
【裁判日期】    970408
【裁判案由】    過失傷害
【裁判全文】
臺灣臺中地方法院刑事判決             96年度交易字第863號
公  訴  人  臺灣臺中地方法院檢察署檢察官
被      告  丙○○
上列被告因過失傷害案件，經檢察官提起公訴（96年度偵續字第
206號），本院判決如下：
    主    文
丙○○因過失傷害人，處有期徒刑肆月，減為有期徒刑貳月，如
易科罰金，以銀元佰元即新臺幣玖佰元折算壹日。
    犯罪事實
一、丙○○於民國95年6月5日下午1時許，駕駛車牌號碼TM－367
    2號自用小客車，自位於臺中市○○區○○路2段526號之「
    全國加油站」起步駛出，欲向左迴轉軍功路二段往松竹路方
    向（北往南方向）行駛，其本應注意汽車起步前應顯示方向
    燈，注意前後左右有無障礙物或車輛行人，並應注意讓行進
    中之車輛行人優先通行，而依當時之客觀情形，並無不能注
    意之情事，竟疏未注意左方直行車輛，仍貿然駕車自前開「
    全國加油站」起步駛出，欲向左迴轉軍功路二段往松竹路方
    向行駛，適有騎乘車牌號碼LAN－051號重型機車之乙○○沿
    軍功路二段往潭子鄉方向（南往北方向）直行而來，乙○○
    亦違規超速行駛及疏未注意車前狀況，且該加油站外亦有一
    車號8K－182號半聯結車佔用快慢車道停車而妨害其他用路
    人之視線與行車，致乙○○在丙○○所駕駛自小客車甫駛出
    軍功路二段時，即因剎車不及而擦撞到丙○○自小客車左後
    車身部位，乙○○因而人車倒地，並因此受有頭部外傷併右
    側硬腦膜外血腫之傷害。丙○○於肇事後在現場等候，並於
    警員詢問時主動表明係其肇事，進而接受本件裁判。
二、案經乙○○訴由臺灣臺中地方法院檢察署檢察官偵查起訴。
    理     由
一、訊據被告丙○○固坦承有於上揭時、地，駕車與告訴人乙○
    ○所騎乘之機車發生擦撞之事實，惟矢口否認有何過失犯行
    ，辯稱：當時告訴人騎機車超速自行滑倒，事發當時，其自
    用小客車係靜止在道路上，是告訴人自己過來撞其自小客車
    的，告訴人受傷跟其沒有關係，其並無過失云云。然查：
(一)、上開犯罪事實，業據告訴人乙○○於偵查中證述屬實，並有
    診斷證明書1份、道路交通事故現場圖影本1份、道路交通事
    故調查報告表（一）（二）影本1份、現場照片22張附於偵
    查卷可稽。而告訴人於警員製作談話紀錄表時即已表示有「
    頭昏」之情形；且依其診斷證明書所載，其係受有頭部外傷
    併右側硬腦膜外血腫之傷害，於事發當天即至國軍台中總醫
    院附設民眾診療服務處急診室求診，並於同日即接受開顱併
    血塊移除手術，顯見告訴人所受之上開傷害確係由於本件車
    禍事故所造成無疑。
(二)、按行車起步前應顯示方向燈，注意前後左右有無障礙物或車
    輛行人，並應注意讓行進中之車輛行人優先通行，道路交通
    安全規則第89條第1項第6款訂有明文，被告駕駛車輛自應注
    意上開規定，而依其肇事當時之客觀情況為「天候陰但未下
    雨、日間自然光線、路面無缺陷」等情狀，雖當時在加油站
    外快慢車道上暫停有一半聯結車，此亦據被告供述明確，顯
    見被告在事發當時已發現有該半聯結車之存在，則其在駕駛
    自小客車駛出加油站時，自當更為小心注意該半聯結車對其
    視線所造成之影響，足見被告於肇事當時亦無不能注意之情
    事，竟疏未注意，即貿然駕車自前開「全國加油站」起步駛
    出，欲向左迴轉軍功路二段往松竹路方向行駛，終因騎乘機
    車超速行駛之告訴人行至該處，剎車不及而與被告之自小客
    車左後車身發生擦撞，被告自有過失甚明。又本件經送臺灣
    省臺中市區車輛行車事故鑑定委員會及臺灣省車輛行車事故
    覆議鑑定委員會鑑定結果均認：「丙○○駕駛自小客車於加
    油站內起駛進入道路、往左迴車時未注意讓快車道直行行進
    中車輛先行，為肇事主因；乙○○駕駛重機車，超速行駛且
    疏未注意車前狀況，為肇事次因。」有臺灣省臺中市區車輛
    行車事故鑑定委員會鑑定意見書及臺灣省車輛行車事故覆議
    鑑定委員會97年2月1日覆議字第0976200418號函在卷可按，
    益徵被告對此車禍事故確有過失，且其過失與告訴人所受之
    傷害間亦有相當因果關係。
(三)、綜上所述，被告對於上開車禍事故應負主要之過失責任，其
    所辯無非事後卸責之詞，不足採信，事證明確，其犯行洵堪
    認定。
二、核被告所為，係犯刑法第284條第1項前段之過失傷害罪。被
    告於肇事後在場等候，並於警員詢問時主動表明係其肇事，
    有臺中市○○○道路交通事故肇事人自首情形紀錄表附於警
    卷可稽，應認符合自首之要件。復按刑法業於94年2月2日經
    修正公布，並於95年7月1日起施行，被告於行為後，法律已
    有變更。且按行為後法律有變更者，適用行為時之法律；但
    行為後之法律有利於行為人者，適用最有利於行為人之法律
    ，刑法第2條第1項定有明文；復按比較新舊法，應就罪刑有
    關之共犯、未遂犯、想像競合犯、牽連犯、連續犯、結合犯
    ，以及累犯加重、自首減輕暨其他法定加減原因（如身分加
    減）與加減例等一切情形，本於統一性及整體性原則，綜其
    全部罪刑之結果而為比較，再適用有利於行為人之法律處斷
    ，且應就罪刑有關之一切情形，比較其全部之結果，而為整
    個之適用，不能割裂而分別適用有利益之條文（最高法院95
    年5月23日第8次刑庭會議決議、24年上字第4634號及27年上
    字第2615號判例可資參照）。但此所謂不能割裂適用，係指
    與罪刑有關之本刑而言，並不包括易刑處分在內。詳言之，
    有關易科罰金、易服勞役之刑罰執行，仍應比較新舊法之規
    定，適用最有利於行為人之法律，依刑法第2條第1項之從舊
    從輕原則定其易刑之折算標準（最高法院96年台上字第2790
    號、第2233號判決；最高法院96年台非字第85號、第58號判
    決參照）。而本件經比較如下：
    (一)、新修正刑法關於自首之規定已有變更，修正前刑法第62
        條前段關於自首之規定係「必減事由」，新修正刑法第
        62條前段關於自首之規定則係「得減事由」，上開關於
        自首之規定雖屬刑罰裁量之事項，惟既影響行為人之刑
        罰法律效果，應屬法律變更之範疇，而有刑法第2條第1
        項之適用；且關於自首之新舊法比較，因自首之性質無
        關可罰性之判斷或法律效果之形成，故其變更應非以行
        為時為判斷基準，而應依「自首時」作為判斷之基準。
        本件被告自首之時間在新修正刑法生效前，經比較新舊
        法，以舊法規定「必減」對行為人較為有利。
    (二)、復按刑法第284條第1項前段定有罰金刑，依修正後刑法
        施行法增訂第1條之1規定：「（第1項）中華民國94年1
        月7日刑法修正施行後，刑法分則編所定罰金之貨幣單
        位為新臺幣。（第2項）94年1月7日刑法修正時，刑法
        分則編未修正之條文定有罰金者，自94年1月7日刑法修
        正施行後，就其所定數額提高為30倍。但72年6月26日
        至94年1月7日新增或修正之條文，就其所定數額提高為
        3倍」，及刑法第33條第5款修正為：「主刑之種類如下
        ：五、罰金：新臺幣1千元以上，以百元計算之」等規
        定觀之，依修正前後之法律，所定罰金刑之最高度額雖
        屬相同，然依被告行為時即修正前刑法第33條第5款規
        定之罰金最低額銀元1元，並提高10倍計算，前開罰金
        刑之最低額為銀元10元，即新臺幣30元，較之修正後之
        新臺幣1千元為低。因此，比較上述修正前、後之刑罰
        法律，自應以被告行為時即修正前關於科處罰金刑之法
        律較有利於被告。
        經綜合比較後，以被告行為時即修正前刑法之規定有利
    於被告，自應一體適用修正前刑法之規定予以論處。故被告
    既符合自首之要件，應依修正前刑法第62條前段之規定減輕
    其刑。爰審酌被告應負主要之過失責任、被害人所受之傷害
    非輕、被告尚未與被害人達成和解，及被告犯罪後之態度等
    一切情狀，量處如主文所示之刑；被告為本件犯罪行為時之
    刑法第41條第1項前段規定：「犯最重本刑為5年以下有期徒
    刑以下之刑之罪，而受6個月以下有期徒刑或拘役之宣告，
    因身體、教育、職業、家庭之關係或其他正當事由，執行顯
    有困難者，得以1元以上3元以下折算1日，易科罰金。」，
    又被告行為時之易科罰金折算標準，修正前罰金罰鍰提高標
    準條例第2條前段（現已刪除）規定，就其原定數額提高為1
    百倍折算1日，則本件被告行為時之易科罰金折算標準，應
    以銀元3百元折算1日，經折算為新臺幣後，應以新臺幣9百
    元折算1日。惟新修正之刑法第41條第1項前段則規定：「犯
    最重本刑為5年以下有期徒刑以下之刑之罪，而受6個月以下
    有期徒刑或拘役之宣告者，得以新臺幣1千元、2千元或3千
    元折算1日，易科罰金。」，比較修正前後之易科罰金折算
    標準，以修正前之規定，較有利於被告，則應依刑法第2條
    第1項前段，適用修正前刑法第41條第1項前段規定，諭知其
    易科罰金之折算標準。又被告之上開犯罪時間係於96年4月
    24日以前，符合中華民國九十六年罪犯減刑條例所定得減刑
    之條件，爰依該條例第2條第1項第3款、第7條之規定減其刑
    期2分之1，並就減得之刑諭知易科罰金之折算標準。
據上論斷，應依刑事訴訟法第299條第1項前段，刑法第2條第1項
前段、第284條第1項前段、修正前刑法第62條前段、第41條第1
項前段，刑法施行法第1條之1第2項，中華民國九十六年罪犯減
刑條例第2條第1項第3款、第7條、第9條，修正前罰金罰鍰提高
標準條例第2條，判決如主文。
本案經檢察官甲○○到庭執行職務。
中    華    民    國    97    年    4     月     8    日
                      交通法庭  法  官  簡源希
上為正本係照原本作成
如不服本判決，應於收受送達後10日內向本院提出上訴書狀（應
敘述具體理由並附繕本）。
上訴書狀如未敘述理由，應於上訴期間屆滿後20日內補提理由書
於本院。
                                書記官  黃雅青
中    華    民    國    97    年    4     月     8    日
附錄論罪科刑法條：
刑法第284條第1項
因過失傷害人者，處6月以下有期徒刑、拘役或5百元以下罰金；
致重傷者，處1年以下有期徒刑、拘役或5百元以下罰金。


司法院資訊處製作；財團法人民間司法改革基金會備份。
